【裁判字號】    98,交聲,190
【裁判日期】    980731
【裁判案由】    聲明異議
【裁判全文】
臺灣嘉義地方法院交通事件裁定         98年度交聲字第190號
原處分機關  交通部公路總局嘉義區監理所嘉義市監理站
異  議  人
即受處分人  甲○○
上列受處分人因違反道路交通管理處罰條例事件，對於交通部公
路總局嘉義區監理所嘉義市監理站中華民國98年4月30日所為之
處分（原處分案號：嘉監義裁字第裁76-LAA014274號）聲明異議
，本院裁定如下：
    主    文
異議駁回。
    理    由
一、聲明異議意旨略以：本件車禍發生於民國98年1月5日上午9
    時50分許，伊駕駛2U-8265號自用小客車，原停在嘉義市○
    區○○路96之6號附近（朝東方向）之路邊，伊準備起步時
    ，從照後鏡觀察後方，直到視線盡頭，均無來車，始起步並
    向左迴轉。不料，正迴轉跨過道路中線時，從左側目睹1輛
    機車飛速駛來，且機車車頭左右晃動後滑倒，並往前滑行撞
    上伊自小客車，機車騎士倒地受傷。伊事後至現場觀察，自
    伊起步前停車位置，依路邊白線延伸至白線盡頭共距離120
    公尺，而120公尺之後是彎道。而該路段視線開闊，機車騎
    士很明顯是非常快速自彎道駛來，到了能見到伊自小客車時
    ，顯然有超過120公尺之距離，但因該機車騎士未注意車前
    狀況，猛然往前衝，嗣查覺路上有車輛迴轉，瞬間失控打滑
    而摔倒，也因此完全無煞車，可推測其時速在90公里以上。
    故本件係因機車騎士行經彎道時，未減速慢行，且完全未注
    意車前狀況，以致肇事，機車騎士應負完全之過失責任，應
    撤銷原處分云云。
二、原處分意旨以：本件異議人即受處分人甲○○駕駛車牌號碼
    2U-8265號自用小客車，於98年1月5日上午9時50分許，行經
    嘉義市○○路時，因迴車前未注意來往車輛擅自迴轉，違反
    道路交通安全規則肇事致人受傷，經嘉義市政府警察局製單
    舉發，而依道路交通管理處罰條例第49條第5款及第61條第3
    項等規定，裁處異議人罰鍰新臺幣（下同）600元，並共記
    違規點數4點。
三、按汽車駕駛人迴車時，有迴車前，未依規定暫停，顯示左轉
    燈光，或不注意來、往車輛、行人，仍擅自迴轉之情形者，
    處600元以上1,800元以下罰鍰。汽車駕駛人有第49條之情形
    者，除依原條款處罰鍰外，並予記違規點數1點。又汽車駕
    駛人，駕駛汽車違反道路交通安全規則、第33條之管制規則
    ，因而肇事致人受傷者，記違規點數3點。道路交通管理處
    罰條例第49條第5款、第63條第1項第1款、第61條第3項分別
    定有明文。
四、經查：
  (一)異議人於上開時、地，駕駛該自用小客車進行迴轉時，與同
    向鄭之堯所騎駛之重型機車發生擦撞，致鄭之堯人車倒地並
    因此受傷送醫急救之情，業據異議人坦承不諱，且有原處分
    機關交通部公路總局嘉義區監理所嘉義市監理站98年4月30
    日嘉監義裁字第裁76-LAA014274號裁決書、嘉義市政府警察
    局98年6月12日嘉市警交字第0980043830號函檢送之道路交
    通事故現場圖、道路交通事故調查報告表(一)、(二)、警詢筆錄
    （談話紀錄表）各1份、現場照片18張等附卷可稽（見本院
    卷第3頁、第44頁至第49頁、第54頁至第62頁），堪認屬實
    。
  (二)而觀之卷附現場照片（見本院卷第13頁），在案發地點異議
    人原停車處後方，即鄭之堯當時騎駛機車前來之方向甚遠處
    ，有一彎道，異議人之聲明意旨亦表示該彎道距案發處約有
    120公尺，足見自該彎道騎駛機車前來至案發地點，係一段
    不短之距離。且當時案發現場係天候晴、日間自然光線、道
    路係乾燥柏油路面、無缺陷、無障礙物、視距良好，有上開
    道路交通事故調查報告表(一)、現場照片可考，則在此等客觀
    環境下，並無致異議人不能注意之情事，倘加以注意，理應
    能於迴轉前發現自甚遠處騎駛前來之機車，其竟疏未注意騎
    駛機車前來之鄭之堯，即冒然駕車進行迴轉，顯有疏失，而
    違反道路交通管理處罰條例第49條第5款迴車前未注意來往
    車輛擅自迴轉之規定，並肇事致鄭之堯受傷之違規行為無誤
    。其雖稱起步前有從照後鏡觀察後方，然由照後鏡觀察後方
    情況有部分死角，自不得僅憑自照後鏡內觀察後方無來車，
    即得遽認後方確實無任何來車，是異議人據此主張已盡注意
    義務，尚難憑採。又本件鄭之堯縱有未注意車前狀況並隨時
    採取必要安全措施之違規行為，然究不能因此即解免異議人
    之上開違規責任，亦甚顯然。是異議人以前詞指摘本件處分
    不當，均屬無據。
五、綜上，異議人於當時確有因迴車前未注意來往車輛擅自迴轉
    ，違反道路交通安全規則肇事致人受傷之違規行為，已堪認
    定。從而，原處分機關依道路交通管理處罰條例第49條第5
    款、第63條第1項第1款、第61條第3項及違反道路交通管理
    事件統一裁罰基準表等規定，裁處異議人罰鍰600元，並共
    記違規點數4點，尚無違誤。異議人猶執前詞指摘原處分不
    當，為無理由，自應將其異議駁回。
據上論斷，應依道路交通管理處罰條例第87條第2項，道路交通
案件處理辦法第19條，裁定如主文。
中    華    民    國    98    年    7     月    31    日
                  交通法庭法  官  吳  育  霖
上列正本證明與原本無異。
如不服本裁定，應於裁定送達後5日內向本院提出抗告狀（應附
繕本）。
中    華    民    國    98    年    7     月    31    日
                          書記官  林  美  芳


司法院資訊處製作；財團法人民間司法改革基金會備份。
